臺灣高等法院臺南分院刑事裁定　　　　　　九十一年度毒抗字第七四號　　　　Ｇ
　　　抗　告　人　臺灣台南地方法院檢察署檢察官
　　　被　　　告　甲　○　○
右列抗告人因被告違反毒品危害防制條例案件聲請送觀察、勒戒，不服臺灣臺南地方
法院中華民國九十一年二月十五日裁定（九十年度毒聲字第二四一二號）提起抗告，
本院裁定如左：
      主      文
抗告駁回。
      理      由
一、聲請意旨略以：被告甲○○於民國（下同）九十年五月一日左右，在不詳地點，
    施用第一級毒品鴉片類可待因等情，訊據被告甲○○否認上揭犯行，辯稱同年四
    月三十日因感冒看病，服用Panadol與Resplen云云，惟查，該被告經高雄縣警察
    局湖內分局通知於該日採取尿液送驗後，呈毒品鴉片類可待因陽性反應，有台灣
    檢驗科技股份有限公司出具之尿液報告一份在卷可證；次查，服用上開二種藥品
    後，不會檢驗出嗎啡或可待因陽性反應，亦有法務部法醫研究所函一份附卷可佐
    ，是被告所辯顯不足採信，可知被告確有施用第一級毒品可待因之行為，爰依毒
    品危害防制條例第二十條第一項及觀察勒戒處分執行條例第三條第一項規定，聲
    請裁定將被告送勒戒處所觀察、勒戒等語。
二、本件抗告意旨略以：本件台灣檢驗科技股份有限公司檢驗被告之尿液，確認係鴉
    片類可待因反應，而鴉片為第一級毒品，原審送法務部調查局複驗該尿液，僅確
    認無嗎啡類或安非他命反應，屬第二級毒品，並未確認亦無鴉片類可待因反應，
    原審據以否認被告施用第一級毒品犯行，自有未洽。被告於偵查中辯稱埰尿前服
    用Panadol與Resplen二種感冒藥，惟該二種藥品服用後，尿液均不會產生可待因
    反應，亦有法務部法醫研究所函覆甚明，被告所辯自不足採信等語。
三、惟查毒品危害防制條例第二條第二項第一款雖將鴉片列為第一級毒品，但關於鴉
    片類之相關製品中，同款所列附表一之第一級毒品內並未包含可待因之毒品項目
    ，亦即無規定「鴉片類可待因」屬第一級毒品。又同條例第二條第二項各款所定
    之毒品製品，並未明文規範「可待因（Ｃodeine）」究係哪一級毒品，而行政院
    依毒品危害防制條例第二條第三項所公告之各級毒品附表中，關於可待因之製品
    則分列於第二、三級毒品之附表中，其中並單純就可待因 (Codeine)及其製劑含
    量之多寡，區分為第二級毒品或第三級毒品（即第二級毒品之附表中，編號第三
    十三號係可待因 (cod- eine)及其製劑含量每一○○毫升（或一○○公克）五．
    ○公克以上；而第三級毒品之附表中，編號第十六號係可待因製劑含量每一○○
    毫升（或一○○公克）一．○公克以上，未滿五．○公克），由是觀之，可待因
    (Codeine)可能是第二級毒品或是第三級毒品，而非聲請人所指之第一級毒品。
    且須依其製劑含量予以區分，如其製劑含量每一○○毫升所含可待因達五．○公
    克以上，始可認其係施用第二級毒品，而該當毒品危害防制條例第十條第二項之
    構成要件，並得依同條例第二十條第一項規定將施用者送勒戒處所觀察、勒戒；
    反之，如其施用之製劑含量未達前揭標準，至多僅係施用第三級毒品，即與同條
    例第十條之犯罪構成要件顯不相當，自無從依同條例第二十條第一項規定施予觀
    察、勒戒之保安處分。因此，被告甲○○於九十年五月一日至高雄縣警察局湖內
    分局採尿後，經送請台灣檢驗科技股份有限公司鑑驗結果，係係呈可待因陽性反
    應一節，有該院之陽性報告一份附卷可佐；復經原審法院將其尿液再送請法務部
    調查局複驗結果，該尿液內並無嗎啡類或安非他命類毒品之陽性反應，至於尿液
    當事人所服藥物中可待因是否屬於毒品危害防制條例第二條第二項附表二第三三
    項或附表三第十六項毒品，或低於前二者標準之市售可待因藥物，並無法從尿液
    檢驗上予以區別等語，有該局九十一年二月五日調料壹字第○九一二三○○二○
    ○○號檢驗通知書一份在卷可參，此即說明含可待因之製劑經由人體代謝後，所
    檢測出來的均是含可待因成份，但尚無法從尿液檢測報告而推知被告究係施用何
    種含可待因之製劑。依此，被告尿液檢查雖呈可待因陽性反應而可能係施用第二
    級毒品所致，但亦無法排除其係施用前揭行政院公告之第三級毒品附表第十六項
    製品之情形，此外，本件復未查扣被告所持有並含可待因之製劑，則被告是否已
    具備毒品危害防制條例第十條之犯罪構成要件事實，即尚不足明瞭。原審因認聲
    請人逕以上開尿液檢驗報告書認被告有施用第一級毒品鴉片類可待因之情事，而
    依毒品危害防制條例第二十條第一項、觀察勒戒處分執行條例第三條第一項等規
    定，向原審法院聲請裁定將被告送勒戒處所觀察、勒戒，即屬無理由，不應准許
    。本院經核原裁定認事用法，俱無不合。本件抗告，並無理由，應予駁回。
四、據上論斷，應依刑事訴訟法第四百十二條，裁定如主文。
中    華    民    國      九十一      年      三      月      二十      日
                                  臺灣高等法院臺南分院刑事第一庭
                                      審判長法官  鄭    文    肅
                                            法官  黃    三    哲
                                            法官  王    浦    傑
右正本證明與原本無異。
不得再抗告。
          法院書記官  蔡    振    豐
中    華    民    國      九十一      年      三      月      二十五    日
